臺灣板橋地方法院刑事判決　　　　　　　95年度訴字第3420號
公　訴　人　臺灣板橋地方法院檢察署檢察官
被　　　告　辛○○
　　　　　　丙○○
選任辯護人　蘇進文　律師
上列被告等因偽造文書案件，經檢察官提起公訴（九十五年度偵
字第二四○九三號），本院判決如下：
    主  文
辛○○、丙○○均無罪。
    理  由
一、公訴意旨略以：被告辛○○前於民國九十四年一月十八日，
    在址設於臺北縣樹林市○○路○段一八四號三樓之和信法律
    事務所，代表其兄己○○及其母盧張絹子，將位於臺北縣樹
    林市○○街一九九巷二十弄十六號之潔安特食品有限公司（
    下稱潔安特公司）之廠房一至四樓，以每月新台幣（下同）
    七萬元租金租予甲○○，並約定將潔安特公司之負責人變更
    登記為甲○○，雙方並簽訂租賃契約書，嗣甲○○於翌日至
    位於臺北縣樹林鎮○○路三八號二樓之美源企業管理顧問有
    限公司（以下簡稱美源會計師事務所），委託業務部主任丙○○為其辦理潔安特公司負責人變更登記，詎辛○○與丙○○竟共同基於偽造文書之犯意聯絡，先由丙○○以辦理營利
    事業登記需要為由，要求甲○○在二張空白紙張上簽名並依
    序書立身分證字號、電話及住址後，辛○○與丙○○即於不
    詳時、地，以電腦套印之方式，在上開二紙張上，另行套印
    己○○（即甲方）及甲○○（即乙方）協議上開房屋第一、
    二樓由乙方使用，第三、四樓部分由甲方使用等字樣，以此
    方式偽造未經甲○○同意之協議書二份，致生損害於甲○○
    ，再由辛○○將其中一張送至和信律師事務所留存。嗣甲○○因辛○○之父庚○○拒絕自上開廠房三、四樓搬遷及潔安
    特公司之欠稅事宜等情，拒絕給付租金，辛○○即持上開契
    約書及偽造之協議書向臺灣板橋地方法院三重簡易庭請求遷
    讓房屋，甲○○始知悉上情。認被告二人涉有刑法第二百十
    六條、第二百十條行使偽造私文書罪嫌。
二、按犯罪事實應依證據認定之，無證據不得認定其犯罪事實；
    又不能證明被告犯罪者，即應諭知無罪之判決，刑事訴訟法
    第一百五十四條第二項、第三百零一條第一項分別定有明文
    。次按告訴人之告訴，係以使被告受刑事訴追為目的，是其
    陳述是否與事實相符，仍應調查其他證據以資審認，最高法
    院五二年度台上字第一三○○號著有判例可資參照。
三、本件公訴人認被告辛○○、丙○○涉有行使偽造私文書罪嫌
    ，無非以上揭事實，業據告訴人甲○○指證明確，且有證人
    戊○○、丁○○、壬○○、乙○○之證詞及租賃契約書一份
    、協議書二份等資為依據。訊據被告辛○○、丙○○堅決否
    認有上揭犯行，辛○○辯稱：九十四年一月十八日由伊代表
    其兄己○○、其母盧張絹子，與甲○○前往和信法律事務所
    協議房屋租賃，由戊○○律師繕打製作租賃契約書、協議書
    ，均一式三份，告訴人甲○○同意上開內容，並在和信法律
    事務所戊○○律師面前簽署，而己○○、盧張絹子之簽名是
    伊帶回工廠，由己○○、盧張絹子親自簽名後，伊留存一份
    後，將一份給告訴人，翌日將一份送交和信法律事務所存檔
    ，並無偽造任何文書等語。被告丙○○則辯稱，伊是美源會
    計師事務所員工，告訴人於九十四年一月十九日前往美源會
    計事務所辦理潔安特公司之營利事業變更登記，伊只有讓告
    訴人簽署「股東同意書」及「委託書」，並未讓告訴人簽署
    任何空白文件，且協議書上之印章與「股東同意書」、「委
    託書」上印章不同，又被告丙○○與被告辛○○非親非故，
    焉有動機與被告辛○○共同偽造文書等語置辯。
四、經查：
  (一)告訴人甲○○於本院審理中稱，九十四年一月十八日伊只有
    簽署租賃契約書，並未同意協議書上之內容，當日是由被告
    辛○○代替己○○簽名，並未到臺北縣樹林市○○街工廠，
    而偵查卷第十九頁、第二十頁之協議書（分別由被告為辛○○、證人壬○○律師提出）上之簽名、印章確實為伊所為，
    但是伊於同年月十九日至美源會計師事務所內，被告丙○○
    拿出二張空白紙張，要伊在上面填寫資料及簽名、蓋章云云
    。查，告訴人曾經擔任消防器材公司主任，且經營餐飲業務
    ，有相當年紀、社會閱歷豐富，豈會不明究裡簽名蓋章於空
    白紙張上；又告訴人於檢察事務官提出空白紙張供伊依序登
    載姓名、身分證字號、電話、地址等資料時（見偵查卷第三
    十七頁），該四行文字抬頭甚為對齊，反觀偵查卷第十九頁
    、第二十頁協議書上乙方姓名、身分證字號、電話、地址後
    告訴人手寫部分，其抬頭均不對齊，倘若被告丙○○以空白
    紙張讓告訴人填寫姓名、身分證字號、電話、地址等資料，
    何以預計告訴人填載之位置，事後再以電腦套印？比對二份
    協議書可知告訴人手寫文字位置十分接近，而告訴人於檢察
    事務官前書寫之文字於空白紙張上與協議書文字距離相差甚
    大，可知二份協議書並非先由告訴人書寫之後再以電腦套印
    ，而係先有電腦打字列印後，再由告訴人書寫於其後。復對
    照告訴人於民事訴訟中對於「股東同意書」上簽名坦承為真
    正，但辯稱是用空白紙張讓伊填寫云云（見本院三重簡易庭
    九十四年度重簡字第一五七四號卷第一四二頁），其於本院
    審理中證稱，「股東同意書」上先有資料，伊才簽名蓋章云
    云；又告訴人於民事案件審理上訴書狀稱「被上訴人（己○○、盧張絹子）表示三、四樓由被上訴人使用，可扣抵房租
    一半即三萬元，因此上訴人二月份所付房租，及依表示及民
    法第四百三十五條第一款減少租金繳三萬元」，於審理中又
    稱並未同意上揭地址三、四樓由被告辛○○等人使用，沒有
    同意協議書內容云云。告訴人於本院之證詞與先前於民事庭
    審理中說詞先後不符，互有矛盾，對於被告辛○○、丙○○
    所提出之文書，均以簽名在空白紙張搪塞，告訴人指述之證
    詞是否可信，令人存疑。又查，比對壬○○律師庭呈附卷之
    和信律師事務所保管之租賃契約書、協議書正本各一份，文
    字之字體、大小、文字間距、行距均相同，二份文書之當事
    人資料均是甲乙雙方（當事人簽名欄）、身分證字號、電話
    、地址等欄位，如出一轍，顯然係出於同一製作者。再查，
    告訴人證稱於協議書上所使用之印章為印鑑章，與租賃契約
    書上相同，惟告訴人於美源會計師事務所所簽署之「股東同
    意書」、「委託書」上印章為普通印章，足徵被告前往美源
    會計師事務所之際，係攜帶普通印章蓋印於「股東同意書」
    及「委託書」上，縱若告訴人同時攜帶普通印章、印鑑章前
    往會計事務所，苟被告丙○○要求蓋章於空白紙張，告訴人
    豈會捨棄普通印章不用而使用印鑑章於空白文書上，告訴人
    之說詞甚為荒謬，不足採信，足見告訴人證稱於被告丙○○
    辦理潔安特公司變更營利事業登記之際，以空白紙張要伊填
    寫資料蓋章簽名之詞，顯為虛偽不實之詞。甚者，協議書正
    本一份留存於和信律師事務所，並與租賃契約書正本一份，
    共同置放於同一卷宗夾內，和信法律事務所之電腦檔案內均
    未發現本件租賃契約書、協議書，然因為電腦硬碟時常故障
    ，故未發現電腦存檔，不代表未曾製作該等文書，此有和信
    法律事務所主持律師壬○○律師到庭具結之證詞可參，苟被
    告辛○○偽造內容不實之協議書，何以將協議書一份交給和
    信法律事務所存底，且協議書若非與租賃契約書有關，何以
    和信法律事務所將該上開租賃契約書、協議書存放於同一檔
    案夾內，益證被告辛○○前開辯稱之詞並非子虛。又查，被
    告丙○○與潔安特公司雖曾有業務往來，但未參與告訴人、
    被告辛○○雙方之租賃契約締約過程，檢察官未提出證據證
    明被告丙○○何以甘冒刑事責任與被告辛○○共同取得告訴
    人之簽名後偽造不實內容之私文書行使。被告二人辯稱之詞
    ，核與情理相符，堪以採信。
  (二)庚○○即被告辛○○之父到庭具結證稱，伊於九十四年一月
    十八日會同辛○○、告訴人夫妻、丁○○一同到和信法律事
    務所內，作成租賃契約書、協議書，告訴人係在事務所簽名
    ，至於盧張絹子、己○○部分則是帶回工廠後才由本人簽名
    ，不是辛○○代簽等語。戊○○律師則到庭證稱：九十四年
    一月十八日被告、告訴人雙方到和信法律事務所辦理租賃契
    約書之見證，不記得己○○、盧張絹子有無到場，伊依據雙
    方意思製作租賃契約書一式三份，一份留存事務所存檔，甲
    、乙雙方各執一份，至於協議書則無印象云云。惟查，上開
    協議書、租賃契約書之規格核屬一致，包括文字字體、大小
    、間距、行距均相符，亦核與甲○○與乙○○於九十四年五
    月二十日在和信律師事務所之協議書規格相符，應係出於和
    信法律事務所無誤，反觀美源會計師事務所之文書為直式，
    且文字之字體、大小、間距、行距與上開協議書顯著不同，
    倘被告二人預先要求告訴人於空白紙張上書寫資料，又必須
    製作與租賃契約書完全相符之文書規格套印，顯有困難；況
    且，本院當庭勘驗被告辛○○、己○○、盧張絹子之當庭筆
    跡，己○○、盧張絹子之當庭筆跡核與租賃契約書、協議書
    之筆跡較為一致，而被告辛○○之筆跡反而與租賃契約書、
    協議書不符，可知被告辛○○、證人庚○○之說詞與事實吻
    合，告訴人證稱由被告辛○○代替己○○簽名之詞，顯非實
    在，而戊○○律師對於到場簽約人士以及出租人本人有無到
    場、有無親自簽名之重要內容均稱不記憶，是其對於協議書
    真正性之相關證述，亦難採信，戊○○之證詞核與事實不符
    ，不足以據此認定被告辛○○、丙○○有偽造告訴人名義之
    協議書。又證人丁○○於民事案件中具結證稱，簽署租賃契
    約書時，告訴人承租前揭地址一樓到四樓，對於有無簽立協
    議書部分沒有印象，翌日有到美源會計師事務所辦理營利事
    業登記，被告丙○○有拿一堆文件給告訴人簽名，但是伊不
    是當事人，所以沒有留意告訴人是否在空白文件上簽名云云
    （見本院九十五年度簡上字第六九號卷九十五年七月十七日
    準備程序筆錄）。證人乙○○於民事庭證稱，丁○○找伊與
    告訴人一同經營便當事業，承租系爭廠房，廠房一、二樓由
    伊等使用，三、四樓由出租人使用等語。然查，丁○○與告
    訴人合夥經營潔安特公司欲經營便當事業，嗣後潔安特公司
    因欠稅問題無法請領統一發票營業，其與告訴人間有共同利
    害關係，且因稅捐問題與被告辛○○及廠房出租人間有所爭
    議，其說詞難免有偏頗告訴人之虞，而乙○○對於租賃契約
    書、協議書簽署過程不甚明瞭，均不足對被告二人為不利之
    認定。
  (三)檢察官聲請詰問乙○○、丁○○，本院認為本件事證已臻明
    確，無傳訊必要，附此敘明。
  (四)綜上所述，告訴人之指述既多所不實，證人戊○○、丁○○
    之證詞亦難遽採，檢察官所提出之上開證據難以認定被告二
    人確有行使偽造私文書犯行。
  (五)末者，告訴人是否涉及誣告、偽證罪嫌及證人戊○○是否涉
    有偽證罪嫌，請檢察官另行依法偵查。
五、據上所陳，本件依調查所得證據尚不足以證明被告二人確有
    起訴書所載之行使偽造私文書犯行，此外復查無其他積極證
    據足資證明被告有上述犯行，揆諸首開說明，不能證明被告
    等犯罪，應為無罪之諭知。
據上論斷，應依刑事訴訟法第三百零一條第一項，判決如主文。
本件經檢察官黃佳權到庭執行職務。
中　　華　　民　　國　　96　　年　　4 　　月　　26　　日
                  刑事第九庭審判長法　官  潘翠雪
                                  法  官  王士珮
                                  法  官  絲鈺雲
以上正本證明與原本無異
如不服本判決應於送達後10日內向本院提出上訴狀
                                  書記官  蔡美如
中　　華　　民　　國　　96　　年　　4 　　月　　26　　日
